臺灣新竹地方法院民事判決  
109年度訴字第894號
原      告  杜婉婷  
訴訟代理人  蘇奕全律師
被      告  張昭庭  

被      告  浩宇地產有限公司

法定代理人  田雅文  
被      告  田家瑀  
            李福成  
上四人共同
訴訟代理人  許麗美律師
上列當事人間請求確認契約有效等事件，本院於民國109年12月1
7日言詞辯論終結，判決如下：
    主  文
原告之訴駁回。
訴訟費用由原告負擔。
    事  實  及  理  由
壹、程序事項
　　確認法律關係之訴，非原告有即受確認判決之法律上利益者
    ，不得提起之；確認證書真偽或為法律關係基礎事實存否之
    訴，亦同，民事訴訟法第247 條第1 項定有明文。所謂即受
    確認判決之法律上利益，係指因法律關係之存否不明確，致
    原告在私法上地位受有侵害之危險，而此危險得以對被告之
    確認判決除去者而言（最高法院52年台上字第1922號判例參
    照）。經查，原告起訴主張其經被告浩宇地產有限公司（下
    稱浩宇公司）及其受僱人被告甲○○、乙○○（下合稱被告浩宇
    公司等3人）仲介，於民國108年10月17日與被告丙○○簽訂不
    動產買賣契約（含「標的物現況說明書」，如【附件】），
    （下稱系爭契約、現況說明書），對於系爭契約有關「現況
    交屋」約款之效力範圍發生爭議（詳後述），若未予以確認
    ，則原告在私法上之地位有受侵害之危險且無從履行，此危
    險既得以確認判決除去之，即應認原告提起本件確認之訴有
    法律上之利益存在。
貳、實體事項
一、原告起訴主張：
㈠、被告丙○○於108年10月17日與原告簽訂系爭契約，向原告購買
    門牌號碼新竹市○○路0000巷000號6樓房屋（下稱系爭房屋）
    及其坐落土地暨車位，總價款新臺幣（下同）430萬元，並
    約定以現況交屋，嗣因系爭房屋臥室漏水之瑕疵，兩造協議
    減少價金為385萬元，業於108年12月4日交屋。詎嗣後被告
    丙○○持續以通訊軟體傳送訊息要求原告修繕系爭房屋漏水部
    分，致原告不勝其擾，造成精神上損害。爰依民法第184條
    第1項、第195條第1項規定，請求被告丙○○賠償原告精神慰
    撫金45萬元。
㈡、被告浩宇公司與原告成立居間契約並收受報酬，被告甲○○、
    乙○○受僱於被告浩宇公司，為系爭契約之實際仲介及履約人
    員。然被告浩宇公司等3人未盡其善良管理義務，以其專業
    注意能力避免原告與被告丙○○產生契約上爭議，既受原告明
    確告知系爭房屋漏水狀況後，竟未如實轉知被告丙○○，僅表
    示以「現況交屋」，致原告遭被告丙○○請求修繕漏水之訊息
    騷擾、及遭被告甲○○代被告丙○○詢問修繕漏水處置之訊息騷
    擾，生精神上損害，被告浩宇公司等3人上開行為屬「加害
    給付」，應依債務不履行之規定賠償原告損害；再者，系爭
    契約係由被告甲○○、乙○○所撰擬，就前述損害亦應負侵權行
    為責任，被告浩宇公司為被告甲○○、乙○○之僱用人，應負僱
    用人連帶賠償責任，爰依民法第226條第1項、第227條第1項
    、第184條第1項、第188條第1項規定，請求被告浩宇公司等
    3人連帶賠償相當於佣金之損害15萬元。
㈢、依不動產說明書應記載及不得記載事項，房屋漏水狀況為應
    記載事項。被告浩宇公司為不動產仲介經紀業者，竟未依不
    動產經紀業管理條例第23條第1項「經紀人員在執行業務過
    程中，應以不動產說明書向與委託人交易之相對人解說。」
    向系爭契約相對人即被告丙○○充分說明系爭房屋漏水狀況，
    亦未依消費者保護法第7條第1項「從事設計、生產、製造商
    品或提供服務之企業經營者，於提供商品流通進入市場，或
    提供服務時，應確保該商品或服務，符合當時科技或專業水
    準可合理期待之安全性。」提供合理安全之服務，有重大過
    失，致原告受有損害，原告自得依同法第7條第3項「企業經
    營者違反前二項規定，致生損害於消費者或第三人時，應負
    連帶賠償責任。但企業經營者能證明其無過失者，法院得減
    輕其賠償責任。」及第51條「依本法所提之訴訟，因企業經
    營者之故意所致之損害，消費者得請求損害額五倍以下之懲
    罰性賠償金；但因重大過失所致之損害，得請求三倍以下之
    懲罰性賠償金，因過失所致之損害，得請求損害額一倍以下
    之懲罰性賠償金。」規定向被告浩宇公司主張相當佣金15萬
    元3倍之懲罰性違約金45萬元。
㈣、並聲明：⑴確認原告與被告丙○○間之系爭契約，就「現況交屋
    」之約款，自始有效。被告丙○○應賠償原告45萬元。⑵被告
    浩宇公司等3人應連帶賠償原告15萬元。⑶被告浩宇公司應賠
    償原告懲罰性違約金45萬元。⑷訴訟費用由被告負擔（卷第1
    1-12頁）。
二、被告則答辯以：
㈠、被告丙○○不爭執與原告簽訂系爭契約，亦不爭執現況說明
    書第13項「賣方是否附贈買方右列設備」經手寫記載「現況
    交屋」字樣，並經被告乙○○簽名確認（卷第121頁），惟就
    系爭房屋交屋時是否有需由原告負擔瑕疵擔保責任之漏水狀
    況，應依現況說明書第15項「建物現況是否有滲漏水情形：
    □臥室」暨所附臥室滲漏水處照片（卷第155-159頁）加以
    認定。現況說明書第13項之「賣方是否附贈買方右列設備」
    之現況交屋約款，不能一體適用於系爭房屋全部或臥室內之
    所有狀況。
㈡、108年12月4日交屋後，被告丙○○因陸續發現有現況說明書未
    記載之他處滲漏水情形，始邀同原告及被告甲○○前來檢視。
    原告於109年5月30日帶同其僱請之抓漏師傅至系爭房屋檢視
    滲漏水，原告當場未說明將如何修繕，僅表示要與師傅回去
    研商，之後便無任何回應。被告丙○○為確認研商結果，始由
    其配偶於109年6月3日、同年月4日及同年月6日以通訊軟體
    傳送訊息予原告詢問系爭房屋漏水之後續處置，被告甲○○亦
    於上開日期傳送訊息代被告丙○○轉達上開疑問，惟原告讀取
    訊息後仍未回覆隻字片語。被告丙○○、甲○○係依系爭契約第
    9條擔保責任第5項「乙方（指賣方即原告）保證本買賣標的
    物於交屋前無存在物之瑕疵（例：傾斜、龜裂等影響結構安
    全或滲漏水、海砂屋、輻射屋…等瑕疵）如有上述情事，除
    本契約另有約定外，乙方應負瑕疵擔保責任。」向原告主張
    或向原告轉告，無何侵害原告權益之行為，亦未造成原告任
    何損害，故原告請求均無理由。
㈢、答辯聲明：⑴原告之訴駁回。⑵訴訟費用由原告負擔。
三、本院之判斷：
㈠、原告主張系爭契約有以「現況交屋」約款，且此約款效力及
    於系爭房屋全部，或至少涵蓋系爭房屋之臥室全部，無非以
    如【附件】所示現況說明書為據。惟本院觀諸現況說明書全
    文，有手寫「現況交屋」字樣者，僅第13項「賣方是否附贈
    買方右列設備：燈飾、床組、梳妝台…□其他現況交屋」而
    己。至於現況說明書第15項「建物現況是否有滲漏水情形」
    ，經原告勾選「是，位置：□臥室」並附上臥室滲漏水處之
    彩色照片作為現況說明書之附件。足見現況說明書第13項、
    第15項乃各自獨立事項。原告請求本院確認「現況交屋」之
    約款效力及於系爭房屋全部，或至少涵蓋系爭房屋之臥室全
    部範圍，為無理由，應予駁回。
㈡、侵權行為之成立，須行為人因故意或過失不法侵害他人之權
    利，亦即行為人須具備歸責性、違法性，並不法行為與損害
    間有因果關係，始能成立，且主張侵權行為損害賠償請求權
    之人，對於侵權行為之成立要件應負舉證責任（最高法院10
    0 年度台上字第328 號裁判意旨參照）。又侵權行為規範之
    目的，並非保護權利人之主觀情緒不受影響，故傳送訊息致
    收受訊息者心有不快，非必當然得以侵權行為相繩之，其不
    法性之判斷仍應視該訊息內容是否遠超出社會合理容忍之界
    限。經查：
  ⒈本院觀諸原告所謂之騷擾訊息內容（卷第69-71頁），被告丙○○之配偶（訊息對象名稱為淑芳）於109年6月6日傳送訊息
    「哈囉，在嗎」「我想問一下目前房子要怎麼處理」「我希
    望能好好解決，不要因為這樣問題要上法院」「我們現在都
    依據合約走，遇到這種我們也是受害者」、於同年月7日傳
    送訊息「哈囉，在嗎？可以回覆嗎」「我看你讀取了沒有回
    覆我」、於同年月26日傳送訊息「哈囉，在嗎」等文字；被
    告甲○○（訊息對象名稱為田）於109年5月30日傳送訊息「那
    今天下午就麻煩跑一趟嘍，謝謝，4:30見」、於同年6月3日
    傳送訊息「您好，有跟師傅討論好什麼時間要去修繕了嗎」
    「現在的屋主在問了」、於同年6月4日傳送訊息「不好意思
    看到訊息要回覆我唷」「謝謝您」、於同年6月6日傳送訊息
    「哈囉：現任屋主說，不知道你們幾時要來處理漏水的部分
    ，他們等很久了，假如您這邊不處理，他們就會用法律途徑
    ，再麻煩您和我連絡，感恩」等文字，全然未見有何傳達惡
    害或羞辱、謾罵、不堪入目之用詞。況被告丙○○之配偶及被
    告甲○○傳送訊息之內容均在促請原告依系爭契約負瑕疵擔保
    責任及處理滲漏水問題，為正當法律權利之行使，不能認為
    被告丙○○、甲○○故意傳送訊息騷擾。再者，依據原告所提出
    之通話記錄，上開訊息傳送時間均為上午9時至下午10時之
    間，且依其傳送頻率，於3日內每日傳送2-3則訊息，客觀而
    言，亦非密集連續傳送。是綜觀上情，被告丙○○、甲○○前開
    行為既未超出社會合理容忍之程度，即無構成侵害原告權利
    可言。
　⒉原告於現況說明書第15項僅勾選臥室有滲漏水。經本院詢問
    原告，交屋當時除知悉臥室滲漏水外是否還知悉有他處滲漏
    水？原告則自承其不知道，不會明知有他處滲漏水卻不告知
    （卷第222頁）。準此，身為屋主之原告既不知有他處滲漏
    水，自當不可能告知被告浩宇公司等3人有他處滲漏水，故
    原告所謂：被告浩宇公司等3人既受原告明確告知系爭房屋
    漏水狀況後，竟未如實轉知被告丙○○云云；及所謂：被告浩
    宇公司未依不動產經紀業管理條例第23條第1項以不動產說
    明書向與委託人交易之相對人解說；及未依消費者保護法第
    7條第1項提供合理安全之服務，均乏實據而不可採。至於原
    告主張因系爭房屋臥室漏水之瑕疵，始將系爭契約總價款自
    430萬元減為385萬元，並未舉證以實，亦為被告所否認。本
    院審酌上列金額價差高達45萬元，衡情不會是買賣雙方預定
    作為修繕滲漏水之費用扣抵，故原告此部分主張亦屬有疑，
    附此敘明。
　⒊綜上，原告依民法第184條第1項、第195條第1項規定，請求
    被告丙○○賠償精神慰撫金45萬元，及依同法第226條第1項、
    第227條第1項、第184條第1項、第188條第1項規定，請求被
    告浩宇公司等3人連帶賠償相當於佣金之精神慰撫金15萬元
    ，以及依消費者保護法第7條第3項、第51條規定請求被告浩
    宇公司賠償相當佣金15萬元3倍之懲罰性違約金45萬元，均
    無理由，應予駁回。
四、本件判決基礎已臻明確，兩造其餘攻擊防禦方法及訴訟資料
    ，經本院審酌後，核與判決結果不生影響，爰不一一論述。
五、訴訟費用負擔之依據：民事訴訟法第78條。
中　　華　　民　　國　　110 　年　　 1　　月　　 7　　日
                  民事第二庭    法　官　陳麗芬
以上正本係照原本作成。
如對本判決上訴，須於判決送達後20日內向本院提出上訴狀。
如委任律師提起上訴者，應一併繳納上訴審裁判費。
中　　華　　民　　國　　110 　年　　1 　　月　　11　　日
                                書記官　曾煜智
【附件】標的物現況說明書（成屋）影本2頁（即卷第41、43   
         頁）